臺灣高等法院臺南分院民事判決
110年度家上字第29號
上  訴  人  甲○○  
被上訴人    甲○○  
上列當事人間請求離婚事件，上訴人對於中華民國110年4月20日
臺灣臺南地方法院110年度婚字第41號第一審判決提起上訴，本
院於110年8月31日言詞辯論終結，判決如下：
    主  文
上訴駁回。
第二審訴訟費用由上訴人負擔。
    事實及理由
一、上訴人主張略以：
　㈠兩造於民國99年1月10日結婚，婚前約2年半即96年6月間，被
    上訴人要求上訴人每月給付新臺幣(下同)2萬元當投資基金
    ，聲明要幫上訴人做轉投資，因上訴人薪水全交前妻處理且
    没有零用錢支用，平時生活開支全以信用貸款支應，要另增
    貸信用貸款才能支付2萬元，被上訴人仍要上訴人支付這筆
    投資費用，上訴人於結婚前2年半入住被上訴人家中後，開
    始支應被上訴人所提出之各項支出。
  ㈡107年4月間上訴人因財務困難，請求被上訴人是否將上訴人
    繳了10多年之房貸再增貸，以填補上訴人透支之退休金優惠
    存款，被上訴人表示因借款未還完不能再借。而上訴人於10
    8年10月份始知被上訴人以其現有房屋，再以房貸借款其臺
    中某上訴人不認識之友人450萬元，利率不到1%。外人可以
    輕易以利率不到1%向被上訴人借用以房屋向銀行貨得之450
    萬元，而上訴人借不到100萬元，轉台銀利率16.69%，讓上
    訴人對被上訴人產生極大不信任感，此為本件離婚原因之一
    。
　㈢上訴人10月底手指燙傷，要找紫雲膏，在抽屜内層看到一長
    包裝，打開全是性愛用品（用過之潤滑劑1，0.01保險套有3
    ，其中用被上訴人眼科藥袋内裝4種保險套，有6個0.01保險
    套及女性用品1）。保險套存放家中抽屜之事情發生後，嚴
    重影響兩造感情之忠誠及未來發展，為本件離婚重要原因。
　㈣由前述兩造間已無信任及誠信，及家中發現保險套問題有違
    常規，因此依民法第1052條第2項請求離婚等語。原審為其
    敗訴判決，自有不當。並上訴聲明：⒈原判決廢棄。⒉請准兩
    造離婚。
二、被上訴人則抗辯略以：
　㈠兩造均是二次婚姻，交往期間上訴人對被上訴人百般呵護，
    說會好好照顧被上訴人母女，且兩造有協議被上訴人可包容
    上訴人於婚後探望小孩，但不希望上訴人再與前妻糾結不清
    。被上訴人感受上訴人之誠意及務實之態度，才答應上訴人
    搬入被上訴人住所，並於2、3年後辦理結婚登記。然兩造結
    婚後，上訴人不但不避諱其與前妻已離婚，更對前妻隱瞞再
    婚一事，遊走2個家庭之間，完全不顧及被上訴人内心之感
    受，更傷害被上訴人對彼此婚姻之期望。
　㈡109年10月底上訴人再度要被上訴人去銀行貸款120萬元，借
    上訴人補足虧空之18%優惠存款本金缺口，被上訴人對上訴
    人用錢情況完全在狀況外而感到存疑，且上訴人2、3年前以
    要補足18%優惠存款之本金為由，要求被上訴人貸款80萬元
    借其使用，言明會按月分期攤還，至今尚未償還，害被上訴
    人背負更多債務而生活於困頓之中。又兩造婚後剛開始上訴
    人有支付2萬元家庭生活支出，之後就不再拿錢支付，生活
    開銷還由被上訴人支付，生活費用支出卻被說成是購買基金
    及付房貸。被上訴人從未向上訴人借款，前述80萬元貸款，
    上訴人硬說成是還上訴人的錢，試圖賴帳，想把這筆貸款留
    給被上訴人獨自承擔。被上訴人認為以債養債不是解決問題
    之辦法，若繳不起貸款，被上訴人將受拖累，才會以借款給
    朋友的話來搪塞上訴人，拒絕再貸款。不料上訴人勃然大怒
    ，隔天趁被上訴人不在家時，翻箱倒櫃拿走許多貴重物品，
    連3枚鑽戒也不翼而飛。
　㈢上訴人向被上訴人借不到錢就翻臉無情施於暴力，於109年11
    月18日在上訴人弟弟之處所持刀攻擊被上訴人（該案已經法
    院核發保護令），且不顧及15年夫妻情誼。又家中有保險套
    一事，因被上訴人親朋好友或女兒外地同學，國外同學來台
    南會借住被上訴人家中，客房中經常留下友人忘了帶走的一
    次性旅行用品如，沐浴小包、保險套之類用品。年輕新婚中
    情侶中的朋友，身上備有保險套本不足為奇，被上訴人也只
    是在過年大掃除整理東西時，將還有用的東西分類收納在一
    起而已。上訴人假借保險套事件，當離婚理由，以此來隱喻
    抵毀被上訴人名聲，令人心寒。
  ㈣被上訴人15年來謹守本分從未做過傷害婚姻之事，未曾背叛
    婚姻，上訴人無請求離婚的理由，若兩造無法再維繫兩造婚
    姻，上訴人是這段婚姻之加害者，而被上訴人是這段婚姻之
    受害者，也應由受害者提出離婚等語。並聲明：上訴駁回。
三、兩造不爭執及爭執事項
　甲、不爭執事項：　
  ㈠兩造於99年1月10日結婚，目前婚姻關係存續中。但兩造已於
    109年11月間分居，上訴人搬離兩造共同住所(臺南市○區○○
    路0○○○市○○區○○街00號（上訴人弟弟家中）居住。
  ㈡被上訴人因上訴人曾於109年11月18日對其實施家庭暴力行為
    而聲請保護令，經臺灣臺南地方法院於110年1月27日以109
    年度家護字第1213號核發民事通常保護令【①上訴人不得對
    被上訴人實施身體或精神上不法侵害之行為。②上訴人不得
    對被上訴人為騷擾之行為。③本保護令之有效期間為壹年】
    確定在案。
  乙、爭執事項：上訴人依民法第1052條第2項兩造間有難以維
      持婚姻之重大事由存在為由請求離婚，有無理由？
四、本院之判斷：
  ㈠按有民法第1052條第1項以外之重大事由，難以維持婚姻者
    ，夫妻之一方得請求離婚；但其事由應由夫妻之一方負責者
    ，僅他方得請求離婚，民法第1052條第2項定有明文。又婚
    姻是否難以維持，應斟酌婚姻是否已生破綻而無回復之希望
    ，亦即該難以維持婚姻之事實，依客觀之標準，是否已達於
    倘處於同一境況，任何人均將喪失維持婚姻之意願而定（最
    高法院94年度台上字第115號判決意旨參照)。又依上開規定
    ，必構成離婚之重大事由，有可歸責於夫妻之一方，始得由
    他方請求離婚。倘夫妻雙方就該事由均須負責時，應比較衡
    量雙方之有責程度，僅責任較輕之一方，得向責任較重之他
    方請求離婚，如雙方之有責程度相同時，則雙方均得請求離
    婚，以符公平。又按當事人主張有利於己之事實者，就其事
    實有舉證之責任，民事訴訟法第277條前段定有明文，是上
    訴人若主張婚姻發生重大破綻，且其可歸責程度較輕，自應
    就此事實負舉證之責，若無法舉證或舉證不足以證明其說，
    其請求判決離婚，自難認為有理由。
　㈡上訴人主張兩造間之婚姻有難以維持重大事由，係因被上訴
    人婚前即要求上訴人每月給付2萬元以幫上訴人轉投資，而1
    07年4月間上訴人要求被上訴人以其房地增貸予上訴人填補
    透支之優惠存款，被上訴人以原貸款尚未償還不能再貸款為
    由拒絕後，卻於109年8月以其房地貸款450萬元借予臺中友
    人，兩造間已無信任及誠信；又109年10月底上訴人又在被
    上訴人房間抽屜內發現潤滑劑、保險套等，嚴重影響兩造感
    情忠誠及未來發展云云，此為被上訴人所否認，並抗辯上訴
    人婚後初期所支付者乃家庭生活費用，並非投資或房貸，且
    之後上訴人即未再支付，生活開銷係由被上訴人支付；又因
    2、3年前上訴人已曾要被上訴人貸款80萬元借上訴人補足優
    惠存款本金，至今尚未償還，故上訴人於109年10月底再次
    要求被上訴人貸款120萬元借予上訴人補足優惠存款本金，
    被上訴人以友人借款搪塞拒絕；而前開保險套等係被上訴人
    朋友或被上訴人子女之朋友到家中居住時所留等語。經查：
　⒈上訴人於本院自承其於95年間與被上訴人交往（見本院卷第8
    6頁)，而其係於96年12月31日與前妻離婚，亦有戶籍謄本可
    證(見原審調字卷第13頁)，而上訴人於婚前約2年半即96年6
    月間入住被上訴人家中，兩造於99年1月10日結婚，上訴人
    固於本院提出匯款明細主張交付被上訴人之款項作投資之用
    云云。然以兩造自95年間開始交往、96年6月間同住、99年
    結婚，兩造係親密之男女朋友關係，且共同生活，其後結為
    夫妻，當有諸多生活開銷，實無法以上訴人每月給付被上訴
    人2萬元，或其他交付被上訴人之款項而可推認係交付被上
    訴人之款項係作為轉投資用途。至於被上訴人是否願意以其
    房地再次增貸借予上訴人，以填補上訴人之優惠存款本金，
    實攸關被上訴人個人之財務規劃、償還能力及將來債信等問
    題，是縱被上訴人考量上訴人能否依約償還被上訴人等因素
    而以各種理由搪塞拒絕，上訴人主觀上或對被上訴人不滿，
    或認被上訴人對外人比自己丈夫還好，認破壞互信，此亦係
    其主觀之感受而已，依客觀之標準無法認已達於倘處於同一
    境況，任何人均將喪失維持婚姻之意願之程度。更難認係可
    歸責於被上訴人之事由。
　⒉又上訴人雖主張其在房間抽屜內發現潤滑劑、保險套，並所
    提保險套等照片為據，而被上訴人所為前揭說明，亦屬情理
    之常，實無從以該潤滑劑、保險套，即認兩造婚姻客觀上已
    達破綻之程度，更無法為有利於上訴人之認定，是上訴人之
    前開主張，已難憑採。
　⒊再者，上訴人於3、4年前即自行搬離兩造共同住處，嗣於107
    年或108年間因被上訴人之請求，上訴人雖於每週四、五、
    六、日晚上返家與被上訴人同住，惟於109年10月初上訴人
    已未再返家與被上訴人同住，之後被上訴人打電話或傳訊息
    予上訴人，上訴人均不接等情，業經上訴人陳明在卷可按（
    見原審卷第32頁，原審110年4月8日言詞辯論筆錄），上訴
    人既未舉證證明其有不能與被上訴人同居之正當理由，則兩
    造目前之分居狀態，亦非可歸責於被上訴人。
　⒋另被上訴人抗辯兩造於109年10月分居後，上訴人於109年11
    月18日又對被上訴人實施家庭暴力，經原審法院109年度家
    護字第1213號核發通常保護令在案一節，亦為上訴人所不爭
    執，並經本院調閱前開案卷核閱綦詳，堪可採信。
　⒌綜上，上訴人所主張之事由，無法認兩造間之婚姻客觀上已
    達難以維持重大事由，而兩造之分居狀態，係上訴人自行離
    家未返所致，且分居期間，上訴人除對被上訴人之聯繫不予
    置理外，又對被上訴人實施家庭暴力，則縱兩造之婚姻已生
    破綻，亦難認應由被上訴人負較重之責任。上訴人既未就兩
    造婚姻於客觀上是否已有難以維持之重大事由，及被上訴人
    就該重大事由係有責程度較重之一方等節另舉證證明，則其
    以其個人主觀上喪失維持婚姻意欲訴請離婚，難以憑採。
五、綜上所述，上訴人依民法第1052條第2項之規定，請求與被
    上訴人離婚，為無理由，不應予准許。原審為上訴人敗訴之
    判決，並無不合。上訴論旨指摘原判決不當，求予廢棄改判
    ，為無理由，應駁回上訴。
六、本件事證已臻明確，兩造其餘之攻擊或防禦方法及所用之證
    據，經本院斟酌後，認為均不足以影響本判決之結果，爰不
    逐一論列，附此敘明。
七、據上論結，本件上訴為無理由，依家事事件法第51條，民事
    訴訟法第449條第1項、第78條，判決如主文。
中    華    民    國   110    年    9     月    14    日
                  家事法庭    審判長法  官  吳上康

                                    法  官  郭貞秀

                                    法  官  李素靖
上為正本係照原本作成。
上訴人如不服本判決，應於收受送達後20日內向本院提出上訴書
狀，其未表明上訴理由者，應於提出上訴後20日內向本院補提出
理由書狀（均須按他造當事人之人數附繕本），上訴時應提出委
任律師或具有律師資格之人之委任狀；委任有律師資格者，另應
附具律師資格證書及釋明委任人與受任人有民事訴訟法第466條
之1第1項但書或第2項（詳附註）所定關係之釋明文書影本。如
委任律師提起上訴者，應一併繳納上訴審裁判費。　　
被上訴人不得上訴。　　　　　　　　　　　　　　　　　
中　　華　　民　　國　　110 　年　　9 　　月　　14　　日
　　　　　　　　　　　　　　
　　　　　　　　　　　　　　        書記官  高曉涵
　　　　　　　　　　　　　　
【附註】
民事訴訟法第466條之1：
⑴對於第二審判決上訴，上訴人應委任律師為訴訟代理人。但上
  訴人或其法定代理人具有律師資格者，不在此限。
⑵上訴人之配偶、三親等內之血親、二親等內之姻親，或上訴人
  為法人、中央或地方機關時，其所屬專任人員具有律師資格並
  經法院認為適當者，亦得為第三審訴訟代理人。
民事訴訟法第466條之2第1項：
  上訴人無資力委任訴訟代理人者，得依訴訟救助之規定，聲請
　第三審法院為之選任律師為其訴訟代理人。